【裁判字號】    97,交聲,2654
【裁判日期】    980720
【裁判案由】    交管條例聲異
【裁判全文】
臺灣板橋地方法院交通事件裁定        97年度交聲字第2654號
原處分機關  交通部公路總局臺北區監理所
異  議  人
即受處分人  甲○○
上列異議人因違反道路交通管理處罰條例案件，對於交通部公路
總局臺北區監理所於民國97年9 月22日以北監自裁字裁40-A02WK
F624號違反道路交通管理事件裁決書所為之處分，聲明異議，本
院裁定如下：
    主  文
異議駁回。
    理  由
一、異議意旨略以：異議人於民國97年8 月2 日中午12時15分許
    ，駕駛車牌號碼9369-QE 號自用小客車沿臺北市○○○路迴
    轉道（東往西方向）行駛至敦化北路時，於路口停止線（該
    路口設有「停」字標誌）停止行駛後再開，被突如其來的車
    號386-CF號營業小客車撞擊，伊卻收到臺北市政府警察局松
    山分局判定未讓對方車輛先行的違規紅單，實屬不公。因伊
    行駛至該路口不僅先停車查看，再加上當時該路口未裝設凸
    面鏡，還有伊的右側為一片樹林遮擋視線，無法立即判斷右
    方是否有來車，所以只能以時速不到10公里之速度慢慢前進
    ，當伊一看到右方有來車，便馬上停止前進，禮讓幹線道之
    車輛先行，但幹線道上之386-CF號營業小客車，由於未知原
    因撞擊伊所駕駛之自用小客車，所以導致車禍事故之發生。
    故而車禍發生原因不是支線道車不讓幹線道車先行，而是該
    路口沒有紅綠燈及未裝設凸面鏡所致，爰依法聲明異議云云
    。
二、按汽車駕駛人，爭道行駛有支線道車不讓幹線道車先行情形
    者，處新臺幣六百元以上一千八百元以下罰鍰，並記違規點
    數一點，道路交通管理處罰條例第45條第9 款、第63條第1
    項第1 款分別定有明文。又按汽車行駛至無號誌之交岔路口
    ，支線道車應暫停讓幹線道車先行，亦為道路交通安全規則
    第102 條第1 項第2 款所明定。
三、經查：
  (一)本件異議人即受處分人甲○○於97年8 月2 日中午12時15分
    許，駕駛車牌號碼9369-QE 號自用小客車沿臺北市○○○路
    迴轉道（東往西方向）行駛至敦化北路（敦化北路4 巷口）
    時，該車為支線道車，未讓敦化北路上之幹線道車先行，致
    該車右前車頭與沿敦化北路由北往南方向行駛之386- CF 號
    營業小客車發生碰撞，經臺北市政府警察局松山交通分隊警
    員劉國棟據報到場後，於97年8 月26日掣單舉發，嗣異議人
    於97年9 月9 日提出申訴，經原舉發機關於97年9 月17日以
    北市警松分交字第09732059500 號函覆「本案經查台端駕駛
    9369-QE 號自小客車於96年8 月2 日12時15分，沿臺北市○
    ○○路4 巷迴轉道（東往西）行駛至敦化北路時（查該路口
    設有「停」字標誌），台端右前車頭與沿於敦化北路（北往
    南），由溫茂玉君所駕駛386-CF號營小客車發生撞擊肇事，
    依據道路交通安全規則第102 條第1 項第2 款之規定『汽車
    行駛至交岔路口，支線道車應暫停讓幹線道車先行』，本分
    局員警依道路交通管理處罰條例第45條第9 款『支線道車不
    讓幹線車先行』規定予以掣單告發，本案違規事實明確」，
    嗣原處分機關於97年9 月22日以北監自裁字裁40-A02WKF624
    號違反道路交通管理事件裁決書，依道路交通管理處罰條例
    第45條第9 款之規定，裁處汽車駕駛人即異議人罰鍰新臺幣
    六百元，並記違規點數一點，異議人於同日收受該裁決書後
    於同日提起聲明異議等情，有上開裁決書、交通部公路總局
    臺北區監理所送達證書、申訴書、原舉發機關臺北市政府警
    察局松山分局97年9 月17日北市警松分交字第09732059 500
    號函、臺北市政府警察局97年8 月26日掌電字第A02WKF 624
    號舉發違反道路交通管理事件通知單（以下簡稱舉發通知單
    ）等件影本，及臺北市政府警察局松山分局98年3 月4 日北
    市警松分交字第09830723100 號函送本院之道路交通事故現
    場圖一份、事故現場暨車損照片八張在卷可稽。
  (二)依卷附事故現場照片所示，異議人甲○○駕駛之車牌號碼93
    69-QE 號自用小客車，當時係沿著臺北市○○○路迴轉道（
    東往西方向）行駛至與敦化北路之交岔路口（敦化北路4 巷
    口）時，其車右前車頭與沿著敦化北路由北往南方向行駛之
    386-CF號營業小客車的左前保險桿處發生碰撞，而異議人所
    行駛的車道為迴轉道，在進入上開無號誌之交岔路口前確設
    有「停」字標誌，足見異議人所行駛之車道為支線道，而沿
    著敦化北路由北往南方向行駛之386-CF號營業小客車則為幹
    線道車無訛，是依前揭道路交通安全規則第102 條第1 項第
    2 款規定，異議人所駕駛之9369-QE 號自用小客車應暫停讓
    幹線道車先行，至為明確。
  (三)而由異議人所駕駛之自用小客車是在甫進入上開無號誌之交
    岔路口時，其車右前車頭與幹線道上之386-CF號營業小客車
    的左前保險桿處發生碰撞之情節觀之，足見本件碰撞車禍之
    發生，當係因支線道車（即異議人之自用小客車）未讓幹線
    道車先行所致。倘若異議人駕駛自用小客車當時確能依前述
    規定暫停讓幹線道車先行，在確定幹線道上無來車之情況下
    始起步進入無號誌交岔路口，當能避免本件碰撞車禍之發生
    。本件異議人當時未在確認幹線道上無來車之情形下即貿然
    起步進入上開交岔路口，肇致碰撞車禍之發生，其有違前述
    支線道車應暫停讓幹線道車先行之規定駕車甚明，從而，其
    於上開時、地有駕車支線道車不讓幹線道車先行之違規事實
    ，洵堪認定，原處分機關據以援引前開規定，裁處異議人即
    受處分人罰鍰新臺幣六百元，並記違規點數一點，於法並無
    違誤，本件異議為無理由，應予駁回。
據上論斷，應依道路交通管理處罰條例第87條第2 項，道路交通
案件處理辦法第19條，裁定如主文。
中    華    民    國    98    年    7     月    20    日
                      交通法庭  法  官  戴嘉清
以上正本證明與原本無異。
如不服本裁定應於送達後5 日內向本院提出抗告狀。
                                書記官  廖貞音
中    華    民    國    98    年    7     月    20    日


司法院資訊處製作；財團法人民間司法改革基金會備份。
